【裁判字號】    89,易,466
【裁判日期】    891215
【裁判案由】    竊盜
【裁判全文】
臺灣彰化地方法院刑事判決                          八十九年度易字第四六六號
    公  訴  人  臺灣彰化地方法院檢察署檢察官
    被      告  丙○○
                甲○○
右列被告等因竊盜案件，經檢察官提起公訴（八十八年度偵字第一一三五一號），本
院判決如左：
    主      文
丙○○、甲○○均無罪。
    事      實
一、公訴意旨略以：被告丙○○於民國八十八年四月二十五日將其所有之貼合機一台
    、截斷機二台售予告訴人丁○○，並於同年五、六月間將該三台機器運送至彰化
    縣社頭鄉○○路○段三三四巷一二０號告訴人丁○○向被告甲○○所承租之廠房
    ，以完成交付。同年十月間，被告甲○○認告訴人丁○○遲延給付租金，且該工
    廠業已停工，竟為圖收回廠房，明知置於廠房內之該三部機器均為告訴人丁○○
    所有，乃基於幫助竊盜之犯意，通知被告丙○○將該機器搬離。被告丙○○獲知
    後，適因積欠他人債務，竟意圖為自己不法之所有，於八十八年十月二十八日十
    四時許，僱用不知情之第三人，並由被告甲○○負責開啟工廠大門，前往上開廠
    址將該三部機器搬出，運至彰化縣永靖鄉○○村○○路三二一號「達達工業社」
    ，作為被告丙○○積欠債務之擔保。因認被告丙○○、甲○○分別涉有刑法第三
    百二十條第一項之竊盜罪嫌及幫助竊盜罪嫌。
二、按犯罪事實應依證據認定之，無證據不得推定其犯罪事實，刑事訴訟法第一百五
    十四條定有明文。而刑事訴訟法上所謂認定犯罪事實之證據，係指足以認定被告
    確有犯罪行為之積極證據而言，該項證據自須適合於被告犯罪事實之認定，始得
    採為斷罪資料，最高法院二十九年上字第三一０五號著有判例。又認定犯罪事實
    所憑之證據，無論係直接證據或間接證據，其為訴訟上之證明，須於通常一般之
    人均不致有所懷疑，而得確信其為真實之程度者，始得據為有罪之認定，倘其證
    明尚未達到此一程度，而有合理之懷疑存在，復無其他調查途徑可尋，法院即應
    為無罪之判決，最高法院七十六年台上字第四九八六號判例足資參照。
三、公訴人認被告丙○○、甲○○涉有上開竊盜罪嫌，無非係以被告二人於偵訊中之
    自白，及告訴人丁○○及證人陳素柔所為陳述可證，並有買賣契約書及暫時保管
    據各一紙附卷足稽，為其主要論據。訊據被告丙○○、甲○○均堅決否認有何竊
    盜犯行，被告丙○○辯稱：該三部機器原係伊所有，因原來經營之工廠結束營業
    ，又適逢伊弟乙○○與告訴人丁○○合夥成立淂峪實業公司，故將該三部機器提
    供予乙○○經營使用，雖當時有與告訴人丁○○簽訂買賣契約書，惟伊始終未曾
    收到買賣價金新台幣（下同）一百五十萬元，亦未參與該公司之經營，對於乙○○與告訴人丁○○之出資細節並無過問，至八十八年十月二十八日當天係因廠房
    屋主即被告甲○○告知伊前去搬遷機器，且告訴人丁○○已先將堆高機等機器自
    行取走，伊主觀上認為對該三部機器仍具所有權，故將之搬離廠房，實無不法所
    有之意圖等語；被告甲○○則辯稱：因告訴人丁○○延欠租金未繳，且該工廠業
    已停工，其為儘速取回出租廠房，曾要求告訴人丁○○先將機器搬離騰空廠房，
    惟遲未接獲回應，故主動聯絡當初前來洽談租屋事宜之被告丙○○，以協助搬遷
    機器，且當日並非由其開啟工廠大門，亦不知被告丙○○非該公司股東，係因先
    前係由被告丙○○將該三部機器搬入廠房，即認被告丙○○應有權處理機器，並
    無幫助竊盜之故意等語。
四、經查：
（一）被告丙○○與告訴人丁○○固於八十八年四月二十五日簽訂買賣貼合機等三部
      機器之契約書，惟就卷附該紙契約內容觀之，並無從推知出賣人即被告丙○○
      業已收受一百五十萬元之買賣價金。而告訴人丁○○於本院審理時亦稱：「乙○○有拿到一百五十萬元充作股金，我出資三百萬元，另外一百五十萬元是我
      交給乙○○去處理，由他負責籌備公司的開辦費用。」（見本院八十九年十二
      月一日審判筆錄），則告訴人丁○○為成立淂峪實業公司而出資三百萬元等情
      縱認屬實，然其中一百五十萬元既由乙○○充作股款而提出於公司，另外之一
      百五十萬元又交予乙○○支應開辦公司所需，又何來剩餘資金實際給付被告丙○○作為買賣機器價金？況證人乙○○亦到庭證稱告訴人丁○○並未出足一百
      五十萬元之資金，出資實情與契約書不符等語（見本院八十九年十月十二日訊
      問筆錄），足見乙○○是否收足該一百五十萬元之充作股款之買賣價金尚有疑
      義，更無從將之轉予被告丙○○收受。至告訴人丁○○稱被告丙○○與證人乙○○兄弟間有債權足供相抵，不惟經被告丙○○及證人乙○○所否認，亦無其
      他積極證據足資相佐，尚難憑採。是以被告丙○○辯稱並未收到該一百五十萬
      元之價款等語，應與事實相符，堪可採信。
（二）又告訴人丁○○陳稱：「：：這三台機器是如何提供的，是由他們丙○○兄弟
      磋商的結果，但算是公司的資產，契約書上所載機器歸屬並不完全正確。」、
      「：：他們兄弟二人如何去確定機器的歸屬，我不清楚：：。」（見本院八十
      九年八月十一日訊問筆錄），足見告訴人丁○○於淂峪實業公司成立之初，僅
      在意被告丙○○兄弟將該三部機器提出以利生產，至於實際權利歸屬及買賣款
      項之交付，則由乙○○與被告丙○○自行處理，而未加過問。質之證人乙○○
      於本院訊問時所稱被告丙○○僅知機器係由其掛名提出，其餘均不知情等語（
      見本院八十九年十月二十日訊問筆錄），可知被告丙○○並未與乙○○究明該
      三部機器之權利歸屬，應可認定。則被告丙○○既未實際收受買賣機器價款，
      又未確知乙○○與告訴人丁○○間之真實出資狀況及機器權利歸屬，是其辯稱
      主觀上仍認該三部機器歸其所有等語，應非無據。
（三）再者，被告丙○○倘真有不法所有之意圖，則於搬運機器時自當力求隱密，避
      免遭他人察覺而間接告知告訴人丁○○，尤以廠房屋主即被告甲○○與被告丙○○及告訴人丁○○均已相識，如被告甲○○確知係被告丙○○將機器搬離，
      日後一經告訴人丁○○質問，其所為竊盜犯行將無所隱匿，是於搬運遷離時自
      無容許被告甲○○在場觀看之理。乃其捨此而不由，明知被告甲○○在旁仍繼
      續搬運機器，揆諸前揭說明，實難謂其主觀上有何竊盜之犯意。尤有進者，如
      被告丙○○真有竊取廠房財產設備之意，何以僅搬運該三部自己先前提供之機
      器，而未取走其他設備、原料？此與通常竊盜犯行亦屬迥然有別。至證人陳素
      柔所為證言，係就當日被告丙○○搬遷機器之實況而為陳述，且被告丙○○因
      該三部機器搬運工作已完成而離去，並無特別閃躲隱密之情狀，自難資為不利
      被告丙○○認定之依據。
（四）另被告甲○○所涉幫助竊盜部分，因告訴人丁○○於本院庭訊時已稱並未明確
      向其告知被告丙○○並非淂峪實業公司股東一事，且最初亦由被告丙○○接洽
      承租廠房事宜等語（見本院八十九年七月六日訊問筆錄），則被告甲○○於告
      訴人丁○○遲未出面搬離該三部機器時，轉而請求被告丙○○處理該機器以便
      騰空廠房，衡與常情並無相違，自不得以其疏未詳加查證被告丙○○之身分及
      出資情形，而謂其有幫助竊盜之故意。況被告甲○○當時所圖無非儘速騰空廠
      房，以利自己再行出租他人，亦無任何獨厚被告丙○○之幫助犯罪動機可言。
      退步以言，刑法上之幫助犯須以其所幫助之正犯成立犯罪為前提，此即學說上
      所稱之「幫助犯從屬性理論」，而被告丙○○既無明顯事證足徵其涉犯竊盜罪
      行，已如前述，則居於從屬地位之被告甲○○更無遽以幫助竊盜罪名相繩之餘
      地，其理至明。
    綜上所述，被告丙○○、甲○○前揭所辯，尚非全然無由，堪可採信。而被告二
    人前於警訊、偵查中所為陳述，不僅對於該公司內部糾紛未能詳加說明，且亦未
    明確坦認自己確有竊盜犯行，被告甲○○並否認其有幫助竊盜之主觀犯意，均不
    足作為被告二人有罪認定之依憑。至本案告訴人丁○○與乙○○之出資糾紛，本
    應循民事訴訟途徑解決，非可逕行歸責於未能詳明出資情形之被告丙○○，而謂
    其具有不法所有之意圖。此外，復查無其他積極證據足認被告丙○○、甲○○有
    何竊盜及幫助竊盜犯行，無從證明渠等犯罪，揆諸首揭法條及判例意旨，自均應
    諭知無罪之判決。
據上論斷，依刑事訴訟法第三百零一條第一項，判決如主文。
本案經檢察官吳祚延到庭執行職務。
中      華      民      國      八十九      年    十二    月    十五    日
                                臺灣彰化地方法院刑事第二庭
                                    法      官  高  文  崇
右正本證明與原本無異。
如不服本判決，應於判決送達後十日內向本院提出上訴狀( 須附繕本 )。
告訴人或被害人對於判決如有不服具備理由請求檢察官上訴者，其上訴期間之計算係
以檢察官收受判決正本之日期為準。
                                    法院書記官  楊  筱  惠
中      華      民      國      八十九      年    十二    月    二十    日


司法院資訊處製作；財團法人民間司法改革基金會備份。
